---
title: "Resultados Bloque 1, 2 y 3"
author: "Ceaglio David"
output: 
  html_document:
    css: "styles.css"

---

```{r setup, include=FALSE, echo=F}
knitr::opts_chunk$set(echo = FALSE, warning = FALSE, message = F, comment = "")

# Contrastes
options(contrasts = c('contr.sum', 'contr.poly'))
ggthemr::ggthemr("solarized")

# paquetes requeridos
pacman::p_load(rio, tidyverse, car, emmeans, writexl)
```

```{r, echo=F}
datos <- import("Datos y Analisis Infostat La Lehmann San Agustín Joni 24-8-22 - 25plantas.xlsx", 
                sheet = 2) %>% 
  filter(Bloque != 4) %>% 
  mutate(Bloque = as.factor(Bloque), 
         variedad = as.factor(`Material Genético`),
         Manejo = as.factor(Manejo),
         parcela  = as.factor(paste(Bloque , variedad , sep= "-"))) %>% 
  filter(ALT > 0)
```


```{r, echo=F}
# medias
medias_alt <- datos %>% 
#  filter(ALT > 0 & abs(ALT) >= abs(mean(ALT, na.rm = TRUE)-2*sd(ALT, na.rm = TRUE))) %>% 
  filter(ALT > 0) %>% 
  group_by(Bloque,variedad,Manejo, parcela)  %>% 
  summarise(media_ALT = mean(ALT, na.rm = TRUE),
            Min_ALT = min(ALT, na.rm = TRUE),
            Max_ALT = max(ALT, na.rm = TRUE),
            desvio_ALT = sd(ALT, na.rm = TRUE)) 

medias_dap <- datos %>% 
    filter(DAP > 0) %>% 
  group_by(Bloque,variedad,Manejo, parcela)  %>% 
  summarise(media_DAP = mean(DAP, na.rm = TRUE),
            mediana = median(DAP, na.rm = TRUE),
            Min_DAP = min(DAP, na.rm = TRUE),
            Max_DAP = max(DAP, na.rm = TRUE),
            desvio_DAP = sd(DAP, na.rm = TRUE))
```

Tabla de medias generales

```{r}
med_gral_alt <- datos %>% 
  group_by(variedad,Manejo)  %>% 
#  filter(ALT > 0) %>% 
#  filter(ALT > 0 & abs(ALT) >= abs(mean(ALT, na.rm = TRUE)-2*sd(ALT, na.rm = TRUE))) %>% 
  summarise(media_ALT = mean(ALT, na.rm = TRUE),
            Min_ALT = min(ALT, na.rm = TRUE),
            Max_ALT = max(ALT, na.rm = TRUE),
            desvio_ALT = sd(ALT, na.rm = TRUE))

med_gral_dap <- datos %>% 
  group_by(variedad,Manejo)  %>% 
#  filter(DAP > 0) %>% 
  summarise(media_DAP = mean(DAP, na.rm = TRUE),
            Min_DAP = min(DAP, na.rm = TRUE),
            Max_DAP = max(DAP, na.rm = TRUE),
            desvio_DAP = sd(DAP, na.rm = TRUE),
            media_ALT = mean(ALT, na.rm = TRUE),
            Min_ALT = min(ALT, na.rm = TRUE),
            Max_ALT = max(ALT, na.rm = TRUE),
            desvio_ALT = sd(ALT, na.rm = TRUE))
```


# Análisis de la variable **Diámetro a la altura del pecho (DAP)** medida en metros (cm)

_Nivel de significancia: 10%_


## Gráficos

```{r, echo=F}
medias_alt_2 <- medias_alt  %>% 
  mutate(parcela  = as.factor(paste(Bloque , variedad , sep= "-")))
medias_dap_2 <- medias_dap  %>% 
  mutate(parcela  = as.factor(paste(Bloque , variedad , sep= "-")))
```


```{r, echo=F}
# grafico de medias 

medias_alt_2 %>% 
  ggplot(.)+
  aes(x = Manejo, y = media_ALT, color = variedad) +
  geom_point() +
  geom_line(aes(group = variedad), stat = "summary", fun.y = mean)+
  labs(x = "Variedad", color = "Manejo", y =  "Altura (m)") 

medias_alt_2 %>% 
  ggplot(.)+
  aes(x = variedad, y = media_ALT, color = Manejo) +
  geom_point() +
  geom_line(aes(group = Manejo), stat = "summary", fun.y = mean)+
  labs(x = "Variedad", color = "Manejo", y =  "Altura (m)")
```


```{r, echo=F}
medias_dap_2 %>% 
  ggplot(.)+
  aes(x = variedad, y = media_DAP, color =  Manejo) +
  geom_point() +
  geom_line(aes(group = Manejo), stat = "summary", fun.y = mean)+
  labs(x = "Variedad", color = "Manejo", y =  "DAP (cm)") 

medias_dap_2 %>% 
  ggplot(.)+
  aes(x = Manejo, y = media_DAP, color =  variedad) +
  geom_point() +
  geom_line(aes(group = variedad), stat = "summary", fun.y = mean)+
  labs(x = "Variedad", color = "Manejo", y =  "DAP (cm)") 
```

## Ajuste de modelos

```{r, echo=F, include=F}
# modelo DAP
# supuestos
mtDAP <- aov(media_DAP ~ variedad*Manejo, medias_dap)
shapiro.test(resid(mtDAP))
leveneTest(mtDAP)
```

MODELO CON MEDIA

```{r, echo=F}
# anova
mDAP <- aov(media_DAP ~ Bloque+ variedad*Manejo + Error(parcela), medias_dap)
summary(mDAP)

library(nlme)
mDAP_nl <- lme(mediana ~ variedad*Manejo , random = ~ 1 | (Bloque/parcela), medias_dap_2)
anova(mDAP_nl)
```

MODELO CON MEDIANA
```{r, echo=F}
# anova
mDAP_mna <- aov(mediana ~ Bloque+ variedad*Manejo + Error(parcela), medias_dap_2)
summary(mDAP_mna)

library(nlme)
mDAP_nl_mna <- lme(mediana ~ variedad*Manejo , random = ~ 1 | (Bloque/parcela), medias_dap_2)
anova(mDAP_nl_mna)
```

### Comparación de medias

```{r, echo=F}
# medias DAP
lsm_dap_i <- emmeans(mDAP, ~ Manejo*variedad)
lsm_dap_v <- emmeans(mDAP, ~ variedad)
lsm_dap_t <- emmeans(mDAP, ~ Manejo)
```

Comparacion entre Manejos (factor significativo)
```{r, echo=F}
contrast(lsm_dap_t, method = "pairwise")
```

Comparacion entre Manejos para cada variedad (ojo, interacción no fue significativo)
```{r, echo=F}
contrast(lsm_dap_i, method = "pairwise", by = "variedad") ## diferencia en CG08  (C vs T)
```

### Analisis de contrastes

Matriz de contraste, a partir de los tratados (con )bajo manejo: subsolado y fertilización) se compara:

1. El mejor clon (CG08) vs de semilla (Edunni)
2. Promedio de respuesta de clones vs de semilla 
3. Clones HH vs GG

```{r,  echo=F}
# levels(medias_datos$variedad)
K <- cbind(
  C1 = c(   1,    0, -1,    0,    0),
  C2 = c(-1/4, -1/4,  1, -1/4, -1/4),
  C3 = c(   1,    1,  0,   -1,   -1)
)

lsm_dap_int <- emmeans(mDAP, ~ variedad)

#colSums(K)
#crossprod(K[ , 1], K[ , 2])
contrast(lsm_dap_int, method = list(K))
```
(SOLO MIRAR LA SEGUNDA PARTE)

- C1: Existen diferencias significativas entre el mejor clon (CG08) y el material de semilla (Edunni) (p = 0.06), con una diferencia positiva a favor del clon de 1.289 m más de DAP promedio

- C2:No existen difernecias significativa entre la producción promedio de clones vs semilla (p= 0.32)

- C3: Existen diferencias significativas entre los clones HH y GG (p = 0.027), con una diferencia positiva a favor de los HH de 2.21 m más de DAP promedio

```{r}
medias_dap_2 %>% 
#  filter(Manejo == "T") %>% 
  ggplot(.) +
  aes(x= variedad , y = media_DAP , color = Manejo)+
  geom_point() +
  geom_line(aes(group = Manejo), stat = "summary", fun.y = mean)+
  labs(x = "Variedad", color = "Manejo", y =  "DAP (cm)") 
```

<br>

<br>

# Análisis de la variable **Altura** medida en metros (m)

## Medidas de resumen
```{r, echo=F}
datos %>% 
  group_by(Bloque,variedad,Manejo)  %>% 
  summarise(media_ALT = mean(ALT, na.rm = TRUE),
            Min_ALT = min(ALT, na.rm = TRUE),
            Max_ALT = max(ALT, na.rm = TRUE),
            desvio_ALT = sd(ALT, na.rm = TRUE))
```

## Gráficos

```{r}
medias_alt_2 %>% 
  ggplot(.)+
  aes(x = variedad, y = media_ALT, color = Manejo) +
  geom_point() +
  geom_line(aes(group = Manejo), stat = "summary", fun.y = mean)+
  labs(x = "Variedad", color = "Manejo", y =  "Altura (m)") 

```

## Ajuste de modelos

```{r, echo=F, include=F}
# modelo ALT
# supuestos
mtALT <- aov(media_ALT ~ variedad*Manejo, medias_alt)
shapiro.test(resid(mtALT))
leveneTest(mtALT)
```


```{r, echo=F}
# anova
mALT <- aov(media_ALT ~ Bloque+ variedad*Manejo + Error(parcela), medias_alt_2)
summary(mALT)
```

### Comparación de medias

```{r}
# medias ALT
lsm_ai <- emmeans(mALT, ~ Manejo*variedad)
lsm_av <- emmeans(mALT, ~ variedad)
lsm_at <- emmeans(mALT, ~ Manejo)
```

Comparacion entre Manejos (factor significativo)

```{r}
contrast(lsm_at, method = "pairwise")
```

Comparacion entre Manejos para cada variedad (ojo, interacción no fue significativo)

```{r}
contrast(lsm_ai, method = "pairwise", by = "variedad")
```
### Analisis de contrastes

Matriz de contraste, a partir de los tratados (con )bajo manejo: subsolado y fertilización) se compara:

1. El mejor clon (CG08) vs de semilla (Edunni)
2. Promedio de respuesta de clones vs de semilla 
3. Clones HH vs GG

```{r,  echo=F}
# levels(medias_datos$variedad)
K <- cbind(
  C1 = c(   1,    0,-1,    0,    0),
  C2 = c(-1/4, -1/4, 1, -1/4, -1/4),
  C3 = c(   1,    1, 0,   -1,   -1)
)

lsm_alt_int <- emmeans(mALT, ~ variedad|Manejo)

#colSums(K)
#crossprod(K[ , 1], K[ , 2])
Calt <- contrast(lsm_alt_int, method = list(K))
Calt 
```

(SOLO MIRAR LA SEGUNDA PARTE)

- C1: Existen diferencias significativas entre el mejor clon (CG08) y el material de semilla (Edunni) (p = 0.065), con una diferencia positiva a favor del clon de 1.03 m más de altura promedio

- C2:No existen difernecias significativa entre la producción promedio de clones vs semilla (p= 0.24)

- C3: Existen diferencias significativas entre los clones HH y GG (p = 0.05), con una diferencia positiva a favor de los HH de 1.538 m más de altura promedio

```{r}
medias_alt %>% 
  filter(Manejo == "T") %>% 
  ggplot(.) +
  aes(x= variedad , y = media_ALT)+
  geom_point() +
  geom_line(aes(group = Manejo), stat = "summary", fun.y = mean)+
  labs(x = "Variedad", color = "Manejo", y =  "Altura (m)") 
```

# agregar analisis de supervivencia

