---
title: "Resultados mediciones 2023 (sin bloque 4)"
author: "Maximiliano Zorian"
output:
  word_document: default
  html_document:
    css: styles.css
---

```{r setup, include=FALSE,  echo=F}
knitr::opts_chunk$set(echo = FALSE, warning = FALSE, message = F, comment = "")

# Contrastes
options(contrasts = c('contr.sum', 'contr.poly'))

# paquetes requeridos
pacman::p_load(knitr, rio, tidyverse, car, emmeans, writexl, 
               cowplot, magick,nlme, agricolae, multcomp, kableExtra)
```



```{r}
datos <- import("carga de datos para R 2023.xlsx") %>% 
  filter(bloque != "4") %>% 
  mutate(bloque = as.factor(bloque),
         variedad = as.factor(variedad),
         tratamiento = as.factor(tratamiento), 
         parcela  = as.factor(paste(bloque , variedad , sep= "-")),
         ALT = as.numeric(ALT),
         DAP = as.numeric(DAP))
```


## Supervivencia 

Tratados y control

```{r}
vivas <- datos %>% 
  group_by(bloque, tratamiento, variedad) %>% 
  filter(ALT > 0 | !is.na(ALT)) %>% 
  count() %>%
  summarise(vivas = (n/38)*100) %>% 
  group_by(tratamiento, variedad, bloque) %>% 
  summarise(vivas = round(mean(vivas),1)) %>%
  spread(bloque, vivas)

# Agregar el símbolo "%" a cada dato
vivas_formatted <- vivas %>% mutate(across(everything(), ~paste0(.x, "%")))

# Formatear la tabla con kable
kable_styling(kable(vivas_formatted, format = "html", 
                    caption = "% de Plantas Vivas", digits = 1), full_width = FALSE)
```




**Prueba de hipotesis de significancia para decidir trabajar solo con tratados**

```{r}
vivas1 <- datos %>% 
  group_by(bloque, tratamiento, variedad) %>% 
  filter(ALT > 0 | ALT != NA) %>% 
  count() %>%
  summarise(vivas = (n/38)*100) 

m_vivas<- aov(vivas ~ bloque + variedad*tratamiento , vivas1)
anova(m_vivas)   # para justificar solo analizar tratados
```

```{r}
datos %>% 
  ggplot(.) +
  aes(y = ALT, x = variedad, color = tratamiento) + 
 # geom_point() +
  geom_line(aes(group = tratamiento), stat = "summary", fun.y = mean)+
  labs(x = "Variedad", color = "Manejo", y =  "Altura (m)")+
    theme(legend.position = "bottom")+
  scale_color_discrete(labels=c('Control', 'Tratado'))
  
```

## Sólo Tratados 

```{r}
vivas_T <- datos %>% 
  group_by(bloque, tratamiento, variedad, linea) %>% 
  filter(ALT > 0 | ALT != NA) %>% 
  filter(tratamiento == "T") %>% 
  count() %>%
  summarise(vivas = (n/38)*100) %>% 
  group_by(variedad, bloque) %>% 
  summarise(vivas = round(mean(vivas),1)) %>%
  spread(bloque, vivas)

# Agregar el símbolo "%" a cada dato
vivas_formatted_T <- vivas_T %>% mutate(across(everything(), ~paste0(.x, "%")))

# Formatear la tabla con kable
kable_styling(kable(vivas_formatted_T, format = "html", 
                    caption = "% de Plantas Vivas (con subsolado)", digits = 1), full_width = FALSE) %>%
  kable_paper()  # Opcional, para mejorar la apariencia de la tabla

```

## Sólo tratados, filtro al set de datos...

```{r}
datos <- datos %>% 
  filter(tratamiento == "T")
```



# Altura

```{r}
media_variedad <- datos %>% 
  filter(ALT > 0)%>%
  group_by(variedad)  %>% 
  summarise(media = mean(ALT, na.rm = FALSE), 
            desvio = sd(ALT),
            n = n())

kable(media_variedad,format = "html", caption = "Resumen de estadísticas por variedad") %>%
  kable_styling()
```

```{r}
media_bl_var <- datos %>%
  filter(!is.na(ALT) & ALT > 0) %>%
  group_by(variedad, bloque) %>%
  summarise(
    media = mean(ALT, na.rm = TRUE),
    desvio = sd(ALT, na.rm = TRUE),
    n = n()
  ) %>%
  group_by(variedad, bloque) %>% 
  spread(bloque, media)
  
kable(media_bl_var,format = "html", caption = "Resumen de estadísticas por bloque y variedad") %>%
  kable_styling()
```

Incluye los tratados... se descarta el analisis

```{r}
# media_alt <- datos %>% 
#   filter(ALT > 0) %>% 
#   group_by(bloque, variedad, tratamiento, parcela) %>% 
#   summarise(media = mean(ALT, na.rm = TRUE))
#   
#   
# mALT_nl <- lme(media ~ variedad*tratamiento , 
#                random = ~ 1 | (bloque/variedad), media_alt)
# anova(mALT_nl, type = "marginal")
# 
# shapiro.test(resid(mALT_nl))
# leveneTest(resid(mALT_nl)~ variedad:tratamiento, media_alt)
#m_alt_aov <- aov(media~ bloque + variedad*tratamiento + Error(parcela), media_alt)
#summary(m_alt_aov, type = "III")
```
# Modelo

Sin el bloque 4 y sin el control de manejo

```{r}
media_alt <- datos %>% 
  filter(ALT > 0) %>% 
  filter(bloque != "4") %>% 
  filter(tratamiento == "T") %>% 
  group_by(bloque, variedad, tratamiento, parcela) %>% 
  summarise(media = mean(ALT, na.rm = TRUE))

mALT_nl <- lme(media ~ variedad , 
               random = ~ 1 | (bloque/variedad), media_alt)
anova(mALT_nl, type = "marginal")

mALT <- aov(media ~ bloque + variedad, media_alt)
anova(mALT)

shapiro.test(resid(mALT_nl))
leveneTest(resid(mALT_nl)~ variedad:tratamiento, media_alt)
```


# Graficos

## Tratado y sin B4 

```{r}
datos %>% 
  filter(ALT > 0) %>% 
  ggplot(.) +
  aes(x = ALT, y = variedad) + 
  geom_boxplot()
```

LSD 
```{r}
lsm_alt <- emmeans(mALT_nl, ~ variedad)
C_LSD <- contrast(lsm_alt, method = "pairwise", adjust = "none")
C_LSD

cld <- cld(lsm_alt, reversed = TRUE, Letters = LETTERS, alpha = 0.1, adjust = "none")
cld
```

Dunnet

```{r}
C_dunn <- contrast(lsm_alt, method = "trt.vs.ctrl", ref = "Edunni")
C_dunn

media_alt123 <- media_alt %>% 
  filter(tratamiento == "T")

DescTools::DunnettTest(media ~ variedad, media_alt123, control = "Edunni")
```



### Analisis de contrastes

Matriz de contraste, a partir de los tratados (con )bajo manejo: subsolado y fertilización) se compara:

1. El mejor clon (CG08) vs de semilla (Edunni)
2. Promedio de respuesta de clones vs de semilla 
3. Clones HH vs GC

```{r,  echo=F}
# levels(medias_alt2$variedad)
K <- cbind(
  C1 = c(   -1,  1, 0,   0,    0),
  C2 = c(-1, 1/4, 1/4, 1/4, 1/4),
  C3 = c(0,   1,    1,   -1,   -1)
)

#colSums(K)
#crossprod(K[ , 1], K[ , 2])
Calt <- contrast(lsm_alt, method = list(K))
Calt 
```


```{r}
# set up model
model <- mALT_nl

# get (adjusted) means
model_means <- lsm_alt

# add letters to each mean
model_means_cld <- cld(object = model_means,
                       adjust = "none",
                       Letters = letters,
                       alpha = 0.1)
# show output
model_means_cld

# format output for ggplot
model_means_cld <- model_means_cld %>% 
  as.data.frame()
```


```{r}
# get ggplot
# GG <- 
ggplot(data = model_means_cld,
       aes(x = variedad, y = emmean, fill = variedad)) +
  geom_bar(stat = "identity", color = "black", show.legend = FALSE,
           width=0.5, position = position_dodge(width=0.5)) +
  geom_errorbar(aes(ymin = emmean - SE, ymax = emmean + SE), width = 0.2) +
  scale_y_continuous(
    name = "Altura (m) adj. media ± 1 desvío",
    expand = expansion(mult = c(0, 0.1)),
#    labels = scales::number_format(accuracy = 0.4),
    limits = c(0,5)) +
  xlab(NULL) +
  labs(x = "Material Genético") +
  #\n *similiar letra: no se detectan diferencias significativas con el Test de LSD*") +
  geom_text(aes(label = str_trim(.group), y = emmean + SE), vjust = -0.5) +
#  scale_fill_manual(values = c("midnightblue", "dodgerblue4", "steelblue3", 'lightskyblue')) +
  theme_classic() +
  theme(
    panel.border = element_blank(),
    panel.grid.major = element_blank(),
    panel.background = element_blank(),
    panel.grid.minor = element_blank(),
    axis.line = element_line(),
    axis.text.x = element_text(size=15),
    axis.title.x = element_text(size = 15),
    axis.title.y = element_text(size = 15)
  ) +
  theme(legend.title = element_blank(),
        legend.position = "none")+
  scale_fill_grey()
#  scale_fill_brewer(palette="Set3")

#ggsave(file="barras.png", width=6, height=4, dpi=300)
```


------------------------------

# DAP

```{r}
medias_dap <- datos %>% 
  mutate(bloque = as.factor(bloque)) %>% 
  group_by(variedad,tratamiento, bloque)  %>% 
  summarise(media= mean(DAP, na.rm = TRUE)) 

mediagral <- datos %>% 
  mutate(bloque = as.factor(bloque)) %>% 
  group_by(variedad)  %>% 
  summarise(media = mean(DAP, na.rm = TRUE),
            desvio = sd(DAP, na.rm = TRUE))

mediainter<- datos %>% 
  mutate(bloque = as.factor(bloque)) %>% 
  group_by(variedad,tratamiento)  %>% 
  summarise(media = mean(DAP, na.rm = TRUE),
            desvio = sd(DAP, na.rm = TRUE) )


xxdap <- merge(mediagral, mediainter, by = "variedad")
writexl::write_xlsx(xxdap,path = "DAP.xlsx")
```

# Modelo

- Sin bloque 4 y solo tratados

```{r}
# medias dap
medias_dap <- datos %>% 
  filter(tratamiento == "T") %>% 
  filter(bloque != "4") %>% 
  mutate(bloque = as.factor(bloque)) %>% 
  group_by(bloque,variedad, parcela)  %>% 
  summarise(media = mean(DAP, na.rm = TRUE),
            mediana =median (DAP, na.rm = TRUE),
            desvio = sd(DAP, na.rm = TRUE)) 

replications(media ~bloque + variedad, medias_dap)
             
mDAP_nl <- lme(media ~ variedad , random = ~ 1 | (bloque/variedad), medias_dap)
anova(mDAP_nl, type = "marginal")

mDAP <- aov(media ~ bloque + variedad, medias_dap)
anova(mDAP)

lsm_dap_v <- emmeans(mDAP_nl, ~ variedad)
```

