---
title: "Resultados"
author: "Ceaglio David"
output: 
  html_document:
    css: "styles.css"

---

```{r setup, include=FALSE,  echo=F}
knitr::opts_chunk$set(echo = FALSE, warning = FALSE, message = F, comment = "")

# Contrastes
options(contrasts = c('contr.sum', 'contr.poly'))

# paquetes requeridos
pacman::p_load(rio, tidyverse, car, emmeans, writexl)
```

```{r, echo=F}
datos <- import("Datos Infostat joni 30-6-22.xlsx")

datos <- datos %>% 
  mutate(bloque = as.factor(bloque), 
         variedad = as.factor(variedad),
         tratamiento = as.factor(tratamiento),
         parcela  = as.factor(paste(bloque , variedad , sep= "-")))
```


```{r, echo=F}
# medias
# FALTA TASA DE SOBREVIVENCIA 

medias_datos <- datos %>% 
  group_by(bloque,variedad,tratamiento)  %>% 
  summarise(media_DAP = mean(DAP, na.rm = TRUE),
            Min_DAP = min(DAP, na.rm = TRUE),
            Max_DAP = max(DAP, na.rm = TRUE),
            desvio_DAP = sd(DAP, na.rm = TRUE),
            media_ALT = mean(ALT, na.rm = TRUE),
            Min_ALT = min(ALT, na.rm = TRUE),
            Max_ALT = max(ALT, na.rm = TRUE),
            desvio_ALT = sd(ALT, na.rm = TRUE))

# tabla de medias
write_xlsx(medias_datos, "medias_datos_joni.xlsx")
```

# Análisis de la variable **Diámetro a la altura del pecho (DAP)** medida en metros (m)

_Nivel de significancia: 10%_

## Medidas de resumen 
```{r, echo=F}
datos %>% 
  group_by(bloque,variedad,tratamiento)  %>% 
  summarise(media_DAP = mean(DAP, na.rm = TRUE),
            Min_DAP = min(DAP, na.rm = TRUE),
            Max_DAP = max(DAP, na.rm = TRUE),
            desvio_DAP = sd(DAP, na.rm = TRUE))
```


## Gráficos

```{r, echo=F}
# grafico de medias 
medias2 <- medias_datos  %>% 
  mutate(parcela  = as.factor(paste(bloque , variedad , sep= "-")))

medias2 %>% 
  ggplot(.)+
  aes(x = variedad, y = media_DAP, color = tratamiento) +
  geom_point() +
  geom_line(aes(group = tratamiento), stat = "summary", fun.y = mean)+
  labs(x = "Variedad", color = "Tratamiento", y =  "DAP (m)") 

medias2 %>% 
  ggplot(.)+
  aes(x = tratamiento, y = media_DAP, color = variedad) +
  geom_point() +
  geom_line(aes(group = variedad), stat = "summary", fun.y = mean)+
  labs(x = "Variedad", color = "Tratamiento", y =  "DAP (m)") 
```


### Análisis  Bloque 3 (explicar situación particular en este bloque)

```{r, echo=F}
## solo bloque 3
medias_bloque3 <- datos %>% 
  filter(bloque == 3)  %>% 
  group_by(variedad,tratamiento)  %>% 
  summarise(DAPm = mean(DAP, na.rm = TRUE),
            ALTm = mean(ALT, na.rm = TRUE)) 

writexl::write_xlsx(medias_bloque3, "medias_datos_bloque3_joni.xlsx")

medias_bloque3 %>% 
  ggplot(.)+
  aes(x = variedad, y = DAPm, color = tratamiento) +
  geom_point() +
  geom_line(aes(group = tratamiento), stat = "summary", fun.y = mean) +
  labs(x = "Variedad", color = "Tratamiento", y =  "DAP (m)") 
```

### Análisis  Bloque 4 (explicar situación particular en este bloque)

```{r, echo=F}
## solo bloque 4
medias_bloque4 <- datos %>% 
  filter(bloque == 4)  %>% 
  group_by(variedad,tratamiento)  %>% 
  summarise(DAPm = mean(DAP, na.rm = TRUE),
            ALTm = mean(ALT, na.rm = TRUE)) 

writexl::write_xlsx(medias_bloque4, "medias_datos_bloque4_joni.xlsx")


medias_bloque4 %>% 
  ggplot(.)+
  aes(x = variedad, y = DAPm, color = tratamiento) +
  geom_point() +
  geom_line(aes(group = tratamiento), stat = "summary", fun.y = mean) + 
  labs(x = "Variedad", color = "Tratamiento", y =  "DAP (m)") 
```


## Ajuste de modelos

```{r, echo=F, include=F}
# modelo DAP
# supuestos
mtDAP <- aov(media_DAP ~ variedad*tratamiento, medias_datos)
shapiro.test(resid(mtDAP))
leveneTest(mtDAP)
```

```{r, echo=F}
# anova
mDAP <- aov(media_DAP ~ bloque+ variedad*tratamiento + Error(parcela), medias2)
summary(mDAP)

library(nlme)
mDAP_nl <- lme(media_DAP ~ variedad*tratamiento , random = ~ 1 | (bloque/parcela), medias2)

anova(mDAP_nl)
```

### Comparación de medias

```{r, echo=F}
# medias DAP
lsm_dap_i <- emmeans(mDAP, ~ tratamiento*variedad)
lsm_dap_v <- emmeans(mDAP, ~ variedad)
lsm_dap_t <- emmeans(mDAP, ~ tratamiento)
```

Comparacion entre tratamientos (factor significativo)
```{r, echo=F}
contrast(lsm_dap_t, method = "pairwise")
```

Comparacion entre tratamientos para cada variedad (ojo, interacción no fue significativo)
```{r, echo=F}
contrast(lsm_dap_i, method = "pairwise", by = "variedad") ## diferencia en CG08  (C vs T)
```

### Analisis de contrastes

Matriz de contraste, a partir de los tratados (con )bajo manejo: subsolado y fertilización) se compara:

1. El mejor clon (CG08) vs de semilla (Edunni)
2. Promedio de respuesta de clones vs de semilla 
3. Clones HH vs GG

```{r,  echo=F}
# levels(medias_datos$variedad)
K <- cbind(
  C1 = c(   1,    0,-1,    0,    0),
  C2 = c(-1/4, -1/4, 1, -1/4, -1/4),
  C3 = c(   1,    1, 0,   -1,   -1)
)

lsm_dap_int <- emmeans(mDAP, ~ variedad)

#colSums(K)
#crossprod(K[ , 1], K[ , 2])
contrast(lsm_dap_int, method = list(K))
```
(SOLO MIRAR LA SEGUNDA PARTE)

- C1: Existen diferencias significativas entre el mejor clon (CG08) y el material de semilla (Edunni) (p = 0.06), con una diferencia positiva a favor del clon de 1.289 m más de DAP promedio

- C2:No existen difernecias significativa entre la producción promedio de clones vs semilla (p= 0.32)

- C3: Existen diferencias significativas entre los clones HH y GG (p = 0.027), con una diferencia positiva a favor de los HH de 2.21 m más de DAP promedio

```{r}
medias_datos %>% 
  filter(tratamiento == "T") %>% 
  ggplot(.) +
  aes(x= variedad , y = media_DAP)+
  geom_point() +
  geom_line(aes(group = tratamiento), stat = "summary", fun.y = mean)+
  labs(x = "Variedad", color = "Tratamiento", y =  "DAP (m)") 
```

<br>

<br>

# Análisis de la variable **Altura** medida en metros (m)

## Medidas de resumen
```{r, echo=F}
datos %>% 
  group_by(bloque,variedad,tratamiento)  %>% 
  summarise(media_ALT = mean(ALT, na.rm = TRUE),
            Min_ALT = min(ALT, na.rm = TRUE),
            Max_ALT = max(ALT, na.rm = TRUE),
            desvio_ALT = sd(ALT, na.rm = TRUE))
```

## Gráficos

```{r}
medias2 %>% 
  ggplot(.)+
  aes(x = variedad, y = media_ALT, color = tratamiento) +
  geom_point() +
  geom_line(aes(group = tratamiento), stat = "summary", fun.y = mean)+
  labs(x = "Variedad", color = "Tratamiento", y =  "Altura (m)") 

```

### Análisis  Bloque 3 (explicar situación particular en este bloque)

```{r, echo=F}
## solo bloque 3
medias_bloque3 %>% 
  ggplot(.)+
  aes(x = variedad, y = ALTm, color = tratamiento) +
  geom_point() +
  geom_line(aes(group = tratamiento), stat = "summary", fun.y = mean) +
  labs(x = "Variedad", color = "Tratamiento", y =  "Altura (m)") 

```

### Análisis  Bloque 4 (explicar situación particular en este bloque)

```{r, echo=F}
## solo bloque 4
medias_bloque4 %>% 
  ggplot(.)+
  aes(x = variedad, y = ALTm, color = tratamiento) +
  geom_point() +
  geom_line(aes(group = tratamiento), stat = "summary", fun.y = mean) + 
  labs(x = "Variedad", color = "Tratamiento", y =  "Altura (m)") 
```

## Ajuste de modelos

```{r, echo=F, include=F}
# modelo ALT
# supuestos
mtALT <- aov(media_ALT ~ variedad*tratamiento, medias_datos)
shapiro.test(resid(mtALT))
leveneTest(mtALT)
```


```{r, echo=F}
# anova
mALT <- aov(media_ALT ~ bloque+ variedad*tratamiento + Error(parcela), medias2)
summary(mALT)
```

### Comparación de medias

```{r}
# medias ALT
lsm_ai <- emmeans(mALT, ~ tratamiento*variedad)
lsm_av <- emmeans(mALT, ~ variedad)
lsm_at <- emmeans(mALT, ~ tratamiento)
```

Comparacion entre tratamientos (factor significativo)

```{r}
contrast(lsm_at, method = "pairwise")
```

Comparacion entre tratamientos para cada variedad (ojo, interacción no fue significativo)

```{r}
contrast(lsm_ai, method = "pairwise", by = "variedad")
```
### Analisis de contrastes

Matriz de contraste, a partir de los tratados (con )bajo manejo: subsolado y fertilización) se compara:

1. El mejor clon (CG08) vs de semilla (Edunni)
2. Promedio de respuesta de clones vs de semilla 
3. Clones HH vs GG

```{r,  echo=F}
# levels(medias_datos$variedad)
K <- cbind(
  C1 = c(   1,    0,-1,    0,    0),
  C2 = c(-1/4, -1/4, 1, -1/4, -1/4),
  C3 = c(   1,    1, 0,   -1,   -1)
)

lsm_alt_int <- emmeans(mALT, ~ variedad|tratamiento)

#colSums(K)
#crossprod(K[ , 1], K[ , 2])
Calt <- contrast(lsm_alt_int, method = list(K))
Calt 
```

(SOLO MIRAR LA SEGUNDA PARTE)

- C1: Existen diferencias significativas entre el mejor clon (CG08) y el material de semilla (Edunni) (p = 0.065), con una diferencia positiva a favor del clon de 1.03 m más de altura promedio

- C2:No existen difernecias significativa entre la producción promedio de clones vs semilla (p= 0.24)

- C3: Existen diferencias significativas entre los clones HH y GG (p = 0.05), con una diferencia positiva a favor de los HH de 1.538 m más de altura promedio

```{r}
medias_datos %>% 
  filter(tratamiento == "T") %>% 
  ggplot(.) +
  aes(x= variedad , y = media_ALT)+
  geom_point() +
  geom_line(aes(group = tratamiento), stat = "summary", fun.y = mean)+
  labs(x = "Variedad", color = "Tratamiento", y =  "Altura (m)") 
```

# agregar analisis de supervivencia

